【裁判字號】    98,訴,2013
【裁判日期】    981014
【裁判案由】    塗銷所有權移轉登記等
【裁判全文】
臺灣臺中地方法院民事判決  98年度訴字第2013號
原      告  萬泰商業銀行股份有限公司
法定代理人  丁○○
訴訟代理人  丙○○
被      告  乙○○
            甲○○
上列當事人間請求塗銷所有權移轉登記事件，本院於民國98年9
月23日言詞辯論終結，判決如下：
    主      文
被告甲○○與被告乙○○間就如附表所示之不動產，於民國96年
9月27日所為贈與之債權行為，及於民國96年10月11日以贈與為
原因所為之所有權移轉登記行為，均應撤銷。
被告乙○○應將如附表所示之不動產，以贈與為原因，於民國
96年10月11日所為之所有權移轉登記，予以塗銷。
訴訟費用由被告負擔。
    事實及理由
壹、程序方面：
    本件被告二人均經合法通知，未於最後言詞辯論期日到場，
    核無民事訴訟法第386條所列各款情形，爰依原告之聲請，
    由其一造辯論而為判決。
貳、實體方面：
一、原告主張：訴外人鎰源興業有限公司（下稱鎰源公司）以被
    告甲○○為連帶保證人，於民國（下同）96年6月15日，向
    原告借款新台幣（下同）250萬元，約定於99年6月25日清償
    ，利息按年息百分之九點一計付，遲延給付時，除按上開利
    率給付利息外，逾期在六個月內者，並按上開利率百分之十
    ，逾期六個月以上者，按上開利率百分之二十計付違約金，
    且約定借款人不依約攤還本息時，則全部債務視為全部到期
    。其後，訴外人鎰源公司僅繳付本息至97年12月25日止，即
    未再依約繳付本息，依雙方上開約定，全部債務已視為全部
    到期，訴外人鎰源公司尚積欠原告本金133萬5750元，及遲
    延利息、違約金，是被告甲○○自應就上開欠款負連帶保證
    責任。惟原告發現被告甲○○已於96年9月27日將其所有如
    附表所示之系爭不動產無償贈與另一被告乙○○，並於96
    年10月11日，完成所有權移轉登記（台中縣豐原地政事務所
    96年豐登字第177530號）在案。因債務人之責任財產為全體
    債權人之共同擔保，被告甲○○於債務未清償之際，竟將系
    爭不動產無償贈與被告乙○○，脫產意圖十分明顯，如不予
    撤銷被告間之贈與行為，原告之債權，因債務人之行為，對
    其債務之追償有履行不能或履行困難之情形，因而損害債權
    人之債權，且原告前持執行名義對被告甲○○聲請強制執行
    ，但因甲○○之其他財產上有高額抵押權存在，而執行無實
    益，業經執行機關核發債憑證，爰依民法第244條第1項之規
    定，請求撤銷被告間就系爭不動產所為贈與之債權行為及所
    有權移轉登記之物權行為，且依同條第4項規定，請求被告
    乙○○並應將系爭不動產之所有權移轉登記予以塗銷，將所
    有權回復予被告甲○○所有等語。並聲明：1.被告甲○○與
    被告乙○○間就如附表所示之不動產，於96年9月27日所為
    贈與之債權行為，及於96年10月11日以贈與為原因所為之所
    有權移轉登記行為，均應撤銷。2.被告乙○○應將如附表所
    示之不動產，以贈與為原因，於96年10月11日所為之所有權
    移轉登記，予以塗銷。
二、被告二人未於言詞辯論期日到場，且未提出書狀為任何聲明
    及陳述。
三、得心證之理由：
（一）原告主張：訴外人鎰源公司以被告甲○○為連帶保證人，
      於96年6月15日，向原告借款250萬元，約定於99年6月25
      日清償，利息按年息百分之九點一計付，遲延給付時，除
      按上開利率給付利息外，逾期在六個月內者，並按上開利
      率百分之十，逾期六個月以上者，按上開利率百分之二十
      計付違約金，且約定借款人不依約攤還本息時，則全部債
      務視為全部到期。其後，訴外人鎰源公司僅繳付本息至97
      年12月25日止，即未再依約繳付本息，依雙方上開約定，
      全部債務已視為全部到期，訴外人鎰源公司尚積欠原告本
      金133萬5750元，及遲延利息、違約金，是被告甲○○自
      應就上開欠款負連帶保證責任。且原告前持執行名義對被
      告甲○○聲請強制執行，但因甲○○之其他財產上有高額
      抵押權存在，而執行無實益，業經執行機關核發債憑證等
      事實，業據原告提出借據一份、授信約定書二份、徵信調
      查表一份、貸款繳款明細表一份、本院98年度執字第1198
      0號債權憑證一份、坐落台中縣后里鄉○○○段43之2地號
      、同段43之43號土地登記謄本各一份為證，查屬相核，自
      堪信為真。又原告復主張：被告甲○○已於96年9月27日
      ，將其所有如附表所示之系爭不動產無償贈與另一被告乙
      ○○，並於96年10月11日，完成所有權移轉登記（台中縣
      豐原地政事務所96年豐登字第177530號）在案等情，亦有
      原告提出如附表示不動產之土地及建物登記謄本、異動索
      引各一份，在卷可稽，亦堪信為真。
（二）按債務人所為之無償行為，有害及債權者，債權人得聲請
      法院撤銷之，民法第244條第1項定有明文。此即所謂債權
      人之撤銷權，係指債權人對於債務人所為有害債權之行為
      (即詐害債權)，得聲請法院予以撤銷之權利，目的係為保
      全債權人之債權，蓋債務人之總財產為債權人債權之擔保
      。又此權利之行使，必須以訴為之，故又稱撤銷訴權。其
      要件有：1.為債務人所為之法律行為。2.其法律行為有害
      於債權人之債權。3.其法律行為係以財產權為目的。4.如
      為有償之法律行為，債務人於行為時，明知其行為有害於
      債權人之債權，受益人於受益時，亦明知其情事。至於債
      務人之法律行為，除有特別規定外，無論為債權抑為物權
      行為，均非所問（最高法院42年臺上字第323號判例意旨
      參照）。本件被告甲○○於96年9月27日，以無償贈與為
      原因，將其名下如附表所示之不動產辦理所有權移轉登記
      予被告乙○○時，即已積欠原告上開債務迄未清償，已如
      前述；且被告甲○○並未主張及舉證其於斯時除系爭不動
      產外，尚有何其他資力足以清償原告之債權，堪認被告甲
      ○○於斯時已無資力足以清償原告之債權。準此，被告甲
      ○○其無償贈與及因此所為之所有權移轉登記行為，顯有
      害於債權人之債權而屬詐害債權行為。是原告主張被告二
      人間之贈與害及其債權，應屬可採，原告自得依前開規定
      ，訴請撤銷被告二人間所為前開無償贈與之債權行為及物
      權行為，並請求被告乙○○塗銷系爭不動產之所有權移轉
      登記，以回復原狀。
（四）從而，原告依民法第244條第1項規定行使撤銷權，撤銷被
      告二人間就系爭不動產所為無償贈與之債權行為及移轉所
      有權之物權行為，並依民法第244條第4項規定，請求被告
      乙○○塗銷系爭不動產所有權移轉登記，回復為被告甲○
      ○所有，自屬有據，應予准許。
參、訴訟費用負擔之依據：民事訴訟法第78條。
中    華    民    國    98    年    10  月    14   日
                        民事第四庭法  官  王金洲
以上正本係照原本作成
如對本判決上訴，須於判決送達後20日內向本院提出上訴狀
中    華    民    國    98    年    10   月    14   日
                                書記官    魏愛玲


司法院資訊處製作；財團法人民間司法改革基金會備份。
